臺灣臺南地方法院刑事判決　　　　　　　　　　　　九十一年度交訴字第二四八號
　　公　訴　人　臺灣台南地方法院檢察署檢察官
　　被　　　告　甲○○
右列被告因過失致死案件，經檢察官提起公訴（九十一年度偵字第九一九二號），本
院判決如左：
    主  文
甲○○從事業務之人，因業務上之過失致人於死，處有期徒刑陸月，如易科罰金，以
參佰元折算壹日。
    事  實
一、甲○○自十餘年前，即擔任大貨車司機，平素均駕駛自用大貨車代人運送貨物，
    收取費用營生，為從事駕駛業務之人。甲○○於民國九十年間，因違反廢棄物清
    理法，經本院判處有期徒刑一年二月，緩刑二年，並於九十一年四月一日確定，
    現仍緩刑中。惟仍不知警惕，於九十一年七月十八日下午六時五分許，應注意行
    車前應注意方向盤、煞車等裝置須詳細檢查確實有效，始得上路行駛，及汽車行
    駛時，駕駛人應注意車前狀況，並採取必要之安全措施，而依當時情形，並無不
    能注意之情事，竟未予檢查，即駕駛車號五五０─ＱＪ號自用大貨車（起訴書誤
    繕為五五０─ＯＪ），沿臺南市○○路由北往南方向行駛，途經臨安路與海安路
    設有行車管制號誌之交岔路口前五十公尺處，其行車方向為紅燈，即以滑行方式
    前進，迨至交岔路口前二十公尺處，發現煞車異常，其能注意竟疏未注意前方交
    岔路口停等紅燈之機車之車前狀況，未往路旁閃避，而持速往前滑行，於交岔路
    口前，撞擊於臨安路機車停等區內停等紅燈、由黃淑芬騎駛車牌號碼ＶＲＫ─七
    七一號輕型機車，致人車倒地，經送醫急救後，仍因頭胸部壓砸傷併肋骨骨折而
    不治死亡。車禍事故發生後，經臺南市警察局交通隊警員楊振輝到場處理，在警
    員尚不知何人為肇事車輛之駕駛人前，甲○○主動表示其為駕駛人並自首犯行，
    接受裁判。
二、案經臺灣臺南地方法院檢察署檢察官據報相驗後自動檢舉偵查起訴。
    理  由
一、訊據被告甲○○對於行車前並未檢查煞車及右開時、地駕車發生車禍，並致被害
    人黃淑芬死亡之事實均坦承不諱，復有臺南市○○○道路交通事故調查報告表一
    紙、交通事故現場蒐證照片五十一幀在卷可資佐證，而死者黃淑芬係因本件車禍
    死亡，亦經臺灣台南地方法院檢察署檢察官督同檢驗員相驗明確，並製有勘驗筆
    錄、驗斷書及相驗屍體證明書等附卷可憑。按行車前應注意方向盤、煞車、輪胎
    、燈光、雨刮、喇叭、照後鏡及依規定應裝設之行車紀錄器、載重計與轉彎、倒
    車警報裝置等須詳細檢查確實有效，及汽車行駛時，駕駛人應注意車前狀況及兩
    車併行之間隔，並隨時採取必要之安全措施，道路交通安全規則第八十九條第一
    項第一款及第九十四條第三項分別定有明文。查被告係以駕駛為業，為富有駕駛
    經驗之人，對於上開交通安全規則自知之甚稔，為其應注意之事項，而被告肇事
    後，其所駕駛之上開自用大貨車即停放於臺南市警察局交通隊，並經警會同臺灣
    省車輛行車事故鑑定委員至該處勘驗，勘驗結果為（一）、剎車油剩三分之一油
    量，（二）手剎車性能異常，（三）、剎車異常、（四）行車紀錄器故障，此有
    該委員會九十一年七月二十六日車輛勘查紀錄表一紙在卷可資佐證，此外，肇事
    當時係夜間有照明、天候晴朗、柏油路面、標線清晰、正常號誌岔路口、路面乾
    燥、無缺限、無障礙物、視距良好、限速五十公里等情，亦有前開調查報告表存
    卷可考，足見依當時狀況被告並無不能注意之情狀，是被告在該處行駛時，應注
    意且能注意竟疏未注意其車輛煞車性能異常、車前尚有機車於該處停等紅燈之狀
    況，仍貿然往前行駛，未予閃避，而撞及前方停等紅燈之被害人黃淑芬所騎機車
    ，並因之人車倒地受傷而不治死亡，被告自有違前開規定之注意義務，其顯有過
    失。又本件被害人黃淑芬係因此次車禍不治死亡，是被告之過失駕駛行為，與被
    害人之死亡結果間，具有相當因果關係，亦無疑義。再者，本件車禍經送台灣省
    南區車輛行車事故鑑定委員會鑑定，亦認被告駕駛大貨車，煞車異常，未注意車
    前狀況，閃避失當，為肇事原因，此有該委員會九十一年八月九日南鑑字第九一
    ０九四九號函附鑑定意見書一紙在卷可資參酌。從而，本件事證已甚明確，被告
    前揭犯行，堪以認定。
二、核被告甲○○所為，係犯刑法第二百七十六條第二項之業務過失致人於死罪。又
    其肇事後未被有偵查權之公務員或機關發覺其為犯嫌前，留在事故現場向到場處
    理之警員自承犯行，進而接受裁判，此業經被告供明在卷可按，並經現場處理員
    警楊振輝載明於前揭道路交通事故查報告表及臺南市警察局交通事故處理小組案
    件移辦單，被告行為合乎自首之要件，應依刑法第六十二條前段減輕其刑。按被
    告於九十年間因違反廢棄物清理法，經法院判處有期徒刑一年二月，緩刑二年，
    並於九十一年四月一日確定，現仍為緩刑期間內，有臺灣高等法院被告全國前案
    紀錄表附卷可稽，爰審酌被告之品行、應負過失責任之程度、於緩刑期間內更犯
    本罪，不知警惕，及造成被害人黃淑芬死亡之結果、其犯後之態度尚稱良好且已
    與被害人家屬達成民事和解等一切情狀，量處如主文所示之刑，並諭知易科罰金
    之折算標準，以資懲儆。
據上論斷，應依刑事訴訟法第二百九十九條第一項前段，刑法第二百七十六條第二項
、第六十二條前段、第四十一條第一項前段，罰金罰鍰提高標準條例第一條前段、第
二條，判決如主文。
中      華      民      國      九十一      年      十二    月    五    日
                                  臺灣臺南地方法院交通法庭
                                          法  官  洪  士  傑
右正本證明與原本無異。
如不服本判決，應於判決送達後十日內，向本院提出上訴狀。
                                          書記官  孫  鈴  堯
中      華      民      國      九十一      年      十二    月    五    日
附錄法條：
中華民國刑法第二百七十六條第二項(業務過失致死罪)
從事業務之人，因業務上之過失犯前項之罪者，處五年以下有期徒刑或拘役，得併科
三千元以下罰金。
